臺灣新北地方法院民事判決
111年度訴字第48號
原      告  鍾志揚  
訴訟代理人  李旦律師  
            江俊賢律師
            蘇厚安律師
被      告  張昶紘  

上列當事人間請求損害賠償事件，經本院於民國111年2月16日言
詞辯論終結，判決如下：
    主      文
一、被告應給付原告新臺幣柒拾玖萬玖仟貳佰玖拾陸元，及自民
    國一一一年一月十五日起至清償日止，按年息百分之五計算
    之利息。
二、訴訟費用由被告負擔。
三、本判決於原告以新臺幣貳拾陸萬陸仟肆佰元為被告供擔保後
    ，得假執行。
    事實及理由
一、本件被告經合法通知，未於言詞辯論期日到場，核無民事訴
    訟法第386 條各款所列情形，爰依原告聲請，由其一造辯論
    而為判決。
二、原告主張：被告不具備任何建築師、土木技師、結構工程技
    師、室內裝修工程管理或室內設計技術人員之資格，卻四處
    招攬室內設計裝修工程，自民國107年起，即因所承攬之多
    起室內設計裝修工程，經多名業主或下包商分別以詐欺、背
    信、侵占等罪向臺灣新北地方檢察署提出刑事告訴，並另向
    法院提出民事訴訟或聲請核發支付命令在案，是被告顯無履
    約或賠償損害之能力及意願，卻仍為貪圖獲取不法利益，持
    續對外謊稱為專業之室內設計工程師、室內設計師及中華民
    國室內裝修設計工會會員，並長期以未經設立登記之「杰樺
    設計裝修工程有限公司」名義對外招攬室內設計裝修工程，
    致眾多之無辜第三人受害。被告於110年4月、5月間向原告
    謊稱為專業室內設計師，具有相當經歷，卻隱匿上開債信不
    良及違約之事實，原告因而於110年6月18日將新竹縣○○鄉○○
    村00鄰○○000○00號房屋(下稱系爭房屋)之裝修設計工程（下
    稱系爭裝修工程）委由被告辦理，兩造並約定工程總價為新
    臺幣（下同）90萬元，應於110年8月3日完工，嗣因施作項
    目微調，工程總價變更為92萬0,400元（下稱系爭承攬契約
    ），原告於110年6月3日、6月4日、6月22日、7月9日及7月2
    3日分別將工程款合計92萬0,400元匯至被告指定之永豐商業
    銀行松江分行帳號00000000000000號帳戶內。詎系爭裝修工
    程逾期仍未完工，經原告於110年12月6日會同公證人辦理體
    驗公證時，工程進度仍停留在110年8月3日之施作進度，又
    被告對於原告所寄發之訊息均已讀不回或根本不讀不回，爰
    以起訴狀之送達被告作為終止系爭承攬契約之意思表示。而
    被告僅施作拆除部分廢棄物之工作，並委請下包廠商施作部
    分天花板及氣密窗，其餘如清潔、水電、地板、木作或泥作
    等工程，均未進場施作，被告自無保有未依約履行部分工程
    款項之法律上原因，應退還原告75萬8,696元(詳細計算式如
    附表)；另被告逾期完工，導致原告迄今無家可歸，需與租
    屋處房東延長租賃契約，額外支付110年9月至12月之租金計
    3萬6,000元，原告為存證作為訴訟使用亦支付公證費用4,60
    0元，被告自應賠償原告此部分合計4萬0,600元之遲延損害
    。為此，爰依民法第179條、第227條第1項、第231條第1項
    及第495條第1項等規定提起本訴，並聲明：㈠被告應給付原
    告79萬9,296元，及自起訴狀繕本送達翌日起至清償日止，
    按年息百分之5 計算之利息；㈡原告願供擔保，請准宣告假
    執行。
三、被告方面：被告未於言詞辯論期日到場，亦未提出準備書狀
    作何聲明或陳述。
四、原告主張之上開事實，業據提出與所述相符之室內裝修專業
    技術人員查詢、建築師開業登記查詢、室內裝修業登記查詢
    、被告之臉書粉絲專頁截圖、經濟部商業司商工登記公示資
    料查詢、本院108年度簡字第3653號刑事判決、兩造間之通
    訊軟體Line、Messenger對話紀錄、追加減總工程數量總表
    、原告匯款單據、110 年度新院民公依字第00931號公證書
    暨所附工地現場照片、房屋租賃契約書等件為證（見本院卷
    第33至37頁、第71至149頁），而被告於相當時期受合法之
    通知，未於言詞辯論期日到場爭執，亦未提出任何書狀答辯
    以供本院斟酌，本院審酌上開事證，堪信原告之主張為真實
    。
五、按工作未完成前，定作人得隨時終止契約；無法律上之原因
    而受利益，致他人受損害者，應返還其利益，雖有法律上之
    原因，而其後已不存在者，亦同，民法第511條前段、第179
    條分別定有明文；債務人遲延者，債權人得請求其賠償因遲
    延而生之損害，民法第231條第1項亦有明定。兩造就系爭裝
    修工程訂有承攬契約，而系爭裝修工程迄未完成，則原告以
    本件起訴狀繕本送達被告作為終止系爭承攬契約之意思表示
    ，即非無憑，而本件起訴狀已於111年1月14日送達被告，有
    送達證書可稽（見本院卷第155頁），系爭承攬契約即於111
    年1月14日生合法終止之效力。又原告業收受92萬0,400元之
    工程款，惟系爭承攬契約終止時被告施作之工程價值為16萬
    1,704元，則就被告收受之其餘75萬8,696元工程款（計算式
    如附表），即屬因系爭承攬契約終止而失其法律上原因，準
    此，原告依不當得利之法律關係，請求被告返還75萬8,696
    元，自屬有據。另兩造約定系爭裝修工程應於110年8月3日
    完工，原告因被告給付遲延而支付110年9月至同年12月之租
    金3萬6,000元及公證費用4,600元，是原告依民法第231條第
    1項請求被告賠償此部分合計4萬0,600元之遲延損害，亦屬
    有據；又原告就此部分4萬0,600元之損害，係依民法第227
    條第1項、第231條第1項及第495條第1項等規定請求原告給
    付，本院既依第231條第1項之規定為原告勝訴之判決，即無
    庸再就民法第227條第1項、第495條第1項之法律關係予以論
    斷之必要，併予敘明。
六、綜上，原告依民法第179條、第231條第1項等規定，請求被
    告給付79萬9,296元(計算式：758,696元+40,600元=799,296
    元)，及自起訴狀繕本送達翌日即111年1月15日（見本院卷
    第155頁）起至清償日止，依年息百分之5 計算之法定遲延
    利息，為有理由，應予准許。
七、本件原告陳明願供擔保，請求宣告假執行，與民事訴訟法第
    390 條第2 項規定相符，茲酌定相當擔保金額，予以准許。
八、訴訟費用負擔之依據：民事訴訟法第78條。
中　　華　　民　　國　　111 　年　　3 　　月　　4　　日
                  民事第一庭    法　官　洪任遠
以上正本係照原本作成
如對本判決上訴，須於判決送達後20日內向本院提出上訴狀。如
委任律師提起上訴者，應一併繳納上訴審裁判費。
中　　華　　民　　國　　111 　年　　3 　　月　　4　　日
                                書記官　黃翊芳